【裁判字號】    97,交聲,270
【裁判日期】    970829
【裁判案由】    違反道路交通管理處罰條例聲明異議
【裁判全文】
臺灣基隆地方法院交通事件裁定         97年度交聲字第270號
移送機關    交通部公路總局臺北區監理所基隆監理站
異  議  人
即受處分人  乙○○
上列受處分人因違反道路交通管理處罰條例案件，對於交通部公
路總局台北區監理所基隆監理站97年7月22日所為之處分（原處
分案號：基監字第裁42-A06WQM264號），聲明異議，本院裁定如
下：
    主  文
異議駁回。
    理  由
一、原處分意旨略以：異議人即受處分人（下稱異議人）於民國
    （下同）97年5月8日下午19時37分許，於台北市○○街11之
    8號前，駕駛T8-6298號自用小客車占用身心障礙者專用停車
    位，違規停放事實明確，該址標誌牌、標線明顯易辨，經臺
    北市政府警察局交通警察大隊直屬第二分隊執行勤務之員警
    甲○○逕行舉發，因而依道路交通管理處罰條例第56條第 1
    項第10款之規定，裁處異議人罰鍰新臺幣（下同）1,200 元
    。
二、異議意旨略以：異議人於97年5月8日晚間7 時37分許，於台
    北市○○街11之9 號前第43號停車格停放車輛，由於當時天
    色已暗，且前後皆有車位皆有車輛停放，因此未能注意到地
    上殘障標誌。下車後，該車駕駛人查看了一下週圍，並未發
    現該停車格有設立殘障標誌及地上有藍色警示線，故研判為
    ㄧ般收費停車格。後經警方拖吊後，重回現場查看拍照，並
    於6月5日向台北市政府警察局交通大隊陳情後，該局於6 月
    20日回文函覆並堅持認為無不當之行為，惟異議人就申訴回
    函仍有異議如下：
 (一) 函覆公文說明二中「……該址標誌牌、標線明顯易辨，…」
    及「附件照片三」，皆與現況不符。從聲明異議狀所附之照
    片1 中，可明顯看出現場標誌為「禁止停車07：30至09：00
    」之交通標誌，而非「殘障專用號誌」及該車格並未標示藍
    色警告標線提醒駕駛人注意該車位為殘障專用車位。且從照
    片2 中，標示方向錯誤（應面向道路），駕駛人根本看不到
    標誌內容。表面上看起來，跟一般收費停車位並沒什麼不同
    。
 (二) 因停車格第43號未有設立殘障專用號誌及標示藍色警告標線
    ，因而導致駕駛人不易分辨該車位是殘障專用車位而不慎誤
    停該殘障車位，雖然地上標示白色的殘障標示，但由於地上
    停車格也是白色標線，因而不易辨識該車位為殘障專用，由
    於該殘障車位未有明確的藍色警告標示及設立殘障車位標誌
    以致於駕駛人誤停殘障車位，為此提出異議云云。
三、經查：
    按汽車駕駛人於身心障礙專用停車位違規停車者，處新臺幣
    （下同）600元以上1,200元以下罰鍰，道路交通管理處罰條
    例第56條第1 項第10款定有明文。又違規占用路邊停車場專
    用停車位者，由交通勤務警察、依法令執行交通稽查任務人
    員或交通助理人員依道路交通管理處罰條例第56條規定辦理
    ，為身心障礙者專用停車位設置管理辦法第9 條、第14條第
    1項所明定。上開身心障礙者專用停車位設置管理辦法第118
    之1條第2項規定，身心障礙停車位標誌為藍底白色圖案。又
    依道路交通標誌標線號誌設置規則第190條規定，車輛停放
    線，用以指示車輛駕駛人停放車輛之位置與範圍，其線型為
    白實線專用性停車位，其地面應加繪白色專用車輛標字或圖
    案，並得配合設置標誌告示（如加繪藍線係加註提醒用，且
    標誌、標線均有管制效力），是以地面並無規定，必須繪製
    藍線，如繪製藍線，係加註用以提醒而已。
 (一) 就異議人及員警舉發所提供之採證照片以觀，本件違規事實
    發生地點有併連多格身心殘障車位，於違規地點之前向車格
    近人行道端已設有殘障專用號誌之立牌，又二併連車格內之
    地面皆有圖置殘障專用標誌，足資駕駛人判斷該車格並非ㄧ
    般之收費停車格。又該違規事實發生處之車格地面其藍底標
    示已有褪色之跡象無誤，但就身心障礙白色圖示標誌仍可明
    顯判別係與一般收費停車格有間，故駕駛人如就此據以爭執
    該專用標誌因欠缺藍底警示標線而未臻顯明，認其違規之發
    生並無過失，本院以為，法律上就過失之判斷，「按其情節
    應注意，並能注意而不注意者，為過失。」本件異議人之子
    駕駛其所有之車輛應注意並能注意僅屬脫免責任之辭。
 (二) 次查，異議人之子翁仕融，駕駛登記為異議人所有之T8-629
    8號自用小客車，於97年5月8 日下午17時38分許，違規占用
    台北市○○街11之8 號（停車格編號第43號）前身心障礙專
    用停車格之事實，經其本人與異議人於97年8 月21日至本院
    受訊坦承違規之事實並無虛假，雖二人仍就該身心障礙停車
    格設置處無設立殘障專用號誌及標示藍色警告標線等事予以
    爭執，惟就異議狀內所附照片及舉發員警所附之採證照片所
    示，顯與其主張之情事不符。況，異議人於聲明異議狀內已
    自認停車前因天色已暗，未能及時發現地面障礙專用圖示標
    誌，復爭執專用標誌立牌未設置、藍色警告標線不明顯，其
    前後陳述不一，顯有相互矛盾之處。
 (三) 末查，道路交通管理處罰條例之處罰，受舉發違反道路交通
    管理事件之受處罰人，認為受舉發之違規行為應歸責他人者
    ，應於舉發違反道路交通管理事件通知單應到案日期前，檢
    附相關證據即應歸責人相關證明文件，向處罰機關告知應歸
    責人，處罰機關應即另行通知應歸責人到案依法處理，如查
    證屬實，即不得仍以汽車所有人為裁罰對象，道路交通管理
    處罰條例第85條及違反道路交通管理事件統一裁罰基準及處
    理細則第36條分別定有明文。惟道路交通管理處罰條例85條
    但書復規定，逾期未依規定辦理者，仍依本條例各該違反條
    款處罰。本件異議人雖非應可歸責之行為人，惟異議人就此
    項並無聲明不服原裁處機關之處分，再者實際之違規行為人
    翁仕融係異議人之子，於原裁處通知處分後，異議人並未陳
    明另有其他可歸責之人為應受處分人，而異議人於本院審理
    本件異議時亦僅由其子陳述違規事實如何發生，並未爭執異
    議人非應受處分之人，顯見異議人聲明異議僅係不服受裁罰
    之原因事實有無理由，縱原非應受處分之人，亦願承受該裁
    罰義務。
 (四) 綜上，異議人所有之系爭車輛於上揭時、地違規占用身心障
    礙停車格，其違規事實堪予認定。
四、綜上所述，本件違規事實明確，原處分機關據此援引道路交
    通管理處罰條例第56條第1 項第10款、違反道路交通管理事
    件統一裁罰基準表之規定，裁處受處分人罰鍰1,200 元，核
    無違誤，受處分人之異議為無理由，應予駁回。
五、據上論斷，應依道路交通案件處理辦法第19條，裁定如主文
    。
中    華    民    國    97    年    8     月    29    日
                  交通法庭法  官  陳伯厚
以上正本證明與原本無異。
對於本件裁定如有不服，應於收受送達後5日內，向本院提出抗
告書狀，敘述抗告之理由，抗告於臺灣高等法院。
中    華    民    國    97    年    8     月    29    日
                            書記官  黃士元


司法院資訊處製作；財團法人民間司法改革基金會備份。
